最　高　行　政　法　院　裁　定
　　　　　　　　　　　　　94年度裁字第01523號
抗　告　人　甲○○
上列抗告人因與相對人屏東縣稅捐稽徵處間土地增值稅事件，對
於中華民國93年4月30日高雄高等行政法院93年度訴字第110號裁
定提起抗告，本院裁定如下︰
　　主  文
抗告駁回。
抗告訴訟費用由抗告人負擔。
　　理  由
一、本件抗告人於民國91年12月19日就系爭土地提出按自用住宅
    用地稅率課徵土地增值稅，並退還差額之申請，經相對人所
    屬恆春分處（下稱恆春稅捐處）92年1月8日屏稅恆分財字第
    09100013752號函復略以：「主旨：台端所有系爭土地1筆，
    遭法院拍賣申請改依自用住宅優惠稅率課徵土地增值稅並退
    還差額乙案，台端所請未便照辦，復如說明二，請查照。說
    明二：查台端於84年10月3日已前來申請改依自用住宅用地
    稅率課徵上述地號土地增值稅，經本分處以84年10月5日屏
    稅恆分二字第14235號函告台端尚欠缺相關資料並限於文到
    15日內補正，上述函文本分處係以雙掛號寄送並經台端蓋章
    確認，惟台端並未於上述期限內補正，依內政部62年7月21
    日台內地字第528182號函規定，應於15日內補正，逾期即予
    註銷原申報。」抗告人再於92年1月13日提出申請，經恆春
    稅捐處以92年1月24日屏稅恆分財字第0920000359號函復略
    以：「主旨：關於台端申請土地增值稅更正差額乙案，台端
    所請未便照辦，復如說明二，請查照。說明二：查台端於84
    年10月3日已前來申請改依自用住宅用地稅率課徵土地增值
    稅，經本分處以84年10月5日屏稅恆分二字第14235號函告台
    端尚欠缺相關資料並限於文到15日內補正，上述函文本分處
    係以雙掛號寄送並經台端蓋章確認，惟台端並未於上述期限
    內補正，依財政部74年5月20日台財稅第16244號函規定，如
    逾期未補正者，應按一般稅率課徵土地增值稅，本分處課徵
    並無違誤。」抗告人不服上開2函，提起訴願，經屏東縣政
    府為訴願不受理之決定。抗告人乃提起行政訴訟，請求撤銷
    訴願決定，發回原訴願機關，另為適法之決定。
二、原法院以：按行政訴訟法第4條第1項規定：人民因中央或地
    方機關之違法行政處分，認為損害其權利或法律上之利益，
    經依訴願法提起訴願而不服其決定者，得向高等行政法院提
    起撤銷訴訟。而提起訴願，以有行政處分之存在為前提要件
    。所謂行政處分，依訴願法第3條第1項規定，係指中央或地
    方機關就公法上具體事件所為之決定或其他公權力措施而對
    外直接發生法律效果之單方行政行為而言。至行政機關所為
    單純事實之敘述（或事實通知）或理由之說明，既不因該項
    敘述或說明而生何法律上之效果，自非行政處分，人民即不
    得對之提起訴願（改制前行政法院即現最高行政法院44年判
    字第18號、62年裁字第41號判例參照）。本件抗告人所有坐
    落屏東縣滿州鄉○○○段341之16地號土地，前經臺灣屏東
    地方法院（下稱屏東地院）拍賣後，恆春稅捐處即以84年8
    月30日屏稅恆分二字第12391號函通知抗告人，如該土地合
    於自用住宅用地要件者，應於收到通知次日起30日內檢附相
    關文件申請按自用住宅用地稅率課徵土地增值稅。抗告人於
    84年10月3日以屏稅恆分收件字第14235號申請書提出申請按
    自用住宅用地稅率課徵土地增值稅。因抗告人所附證件尚缺
    少土地、建物改良證明文件及相關資料，恆春稅捐處遂以84
    年10月5日屏稅恆分二字第14235號函通知抗告人於文到15日
    內補正，因抗告人逾期未補正，乃按一般稅率課徵土地增值
    稅，並於84年10月20日依法院拍賣程序扣繳稅款在案等情，
    有屏東地院84年8月26日屏院鑫民執辛字第9034號函、相對
    人上述函文、抗告人申請書、掛號郵件收件回執及相對人土
    地增值稅繳銷檔資料等附原處分卷可稽。則抗告人於84年10
    月3日申請按自用住宅用地課徵土地增值稅乙案，既經相對
    人通知抗告人補正相關資料，未獲補正，而按一般稅率課徵
    土地增值稅，並於84年10月20日如數扣繳，則相對人即已否
    准抗告人按自用住宅用地稅率課徵土地增值稅甚明。是相對
    人否准抗告人申請按自用住宅用地稅率課徵土地徵值稅之處
    分，至遲於84年10月20日即已達到抗告人，且無任何事證足
    資證明抗告人曾於法定訴願期間對被告按一般稅率課徵土地
    增值稅之處分，亦即對於相對人否准抗告人申請按自用住宅
    用地稅率課徵土地增值稅之處分表示不服，因此該處分於訴
    願期間經過後，即已發生存續力，除主管機關依法撤銷或變
    更各該處分外，抗告人自應受其拘束。因此，相對人92年1
    月8日屏稅恆分財字第09100013752號及92年1月24日屏稅恆
    分財字第0920000359號函復抗告人之內容，僅係重申抗告人
    系爭土地不符合按自用住宅用地稅率課徵土地增值稅之要件
    ，為單純之事實敘述及理由之說明，不能謂其為行政處分，
    抗告人對之提起訴願，自非合法，訴願決定以抗告人提起訴
    願已逾法定期間而不予受理，理由雖有不同，惟其結論並無
    二致，抗告人復提起行政訴訟，顯非合法等由，而依行政訴
    訟法第107條第1項第10款之規定，裁定駁回抗告人之訴。經
    核於法無違，抗告人提起抗告，迄未敘明抗告理由，其抗告
    難謂有理由，應予駁回。
三、依行政訴訟法第 104條、民事訴訟法第95條、第78條，裁定
    如主文。
中    華    民    國    94    年    8     月    4     日
                  第一庭審判長法  官　黃　綠　星
                              法  官  陳  秀  美
                              法  官　蔡　進　田
                              法  官　黃　璽　君
                              法  官　廖　宏　明
以  上  正  本  證  明  與  原  本  無  異
中    華    民    國    94    年    8    月    8      日
　　　　　　　　　　　　　　　書記官　邱　彰　德
